臺灣臺南地方法院交通事件裁定　　　　100年度交聲字第622號
原處分機關　交通部公路總局嘉義區監理所新營監理站
異議人即
受處分人　　陳榮閔
上列異議人即受處分人因違反道路交通管理處罰條例案件，對於
交通部公路總局嘉義區監理所新營監理站民國95年6月13日所為
之裁決處分（處分案號：新監裁違字第裁73-HA0000000號）聲明
異議，本院裁定如下：
    主    文
原處分撤銷。
陳榮閔不罰。
    理    由
一、原處分意旨略以：異議人即受處分人陳榮閔（下稱異議人）
    所有之車牌號碼3W-5493號自用一般小客車，於民國95年3月
    17日23時38分許，經人駕駛行經臺中縣大里市○○○路與福
    德路口時，因駕駛人行車速度，超過規定之最高時速未滿20
    公里，經臺中縣警察局交通警察隊（下稱舉發機關）警員製
    單逕行舉發，嗣經交通部公路總局嘉義區監理所新營監理站
    （下稱原處分機關）以其違規事實明確，依道路交通管理處
    罰條例第40條第1項、第63條第1項第1款（原處分漏載第1款
    ）及違反道路交通管理事件統一裁罰基準表之規定，裁處異
    議人罰鍰新臺幣（下同）2,400元，並記違規點數1點等語。
二、本件異議意旨略以：異議人所有之車牌號碼3W-5493號自小
    客車已於92年9月4日典當於永大當鋪，後因典當到期無法取
    贖，依當鋪法第21條規定，該車之所有權已移轉予永大當鋪
    ，雖未至監理機關辦理車輛過戶登記，仍不影響所有權移轉
    之法律效果；況由高雄市政府警察局99年7月19日所為之舉
    發通知單上載駕駛人係謝杰龍，益證異議人並非本件違規行
    為之駕駛人，為此聲明異議，請求撤銷原處分等語。
三、按汽車駕駛人，行車速度，超過規定之最高時速，或低於規
    定之最低時速，除有第43條第1項第2款情形外，處1,200元
    以上2,400元以下罰鍰，並記違規點數1點，道路交通管理處
    罰條例第40條、第63條第1項第1款分別定有明文。次按，行
    為人有本條例之情形者，應填製舉發違反道路交通管理事件
    通知單（以下簡稱通知單），並於被通知人欄予以勾記，其
    通知聯依下列規定辦理：……四、逕行舉發者，應按已查明
    之資料填註車牌號碼、車輛種類、車主姓名及地址，並於通
    知單上方空白處加註逕行舉發之文字後，由舉發機關送達被
    通知人；處理違反道路交通管理事件，有關文書送達之程序
    ，依行政程序法之規定，道路交通管理事件統一裁罰基準及
    處理細則第11條第1項第4款、第5條亦分別定有明文。準此
    ，逕行舉發案件，應由舉發機關依行政程序法之規定，將舉
    發通知單合法送達，使受通知人得於規定期間內，自動繳納
    罰鍰或到案聽候裁決，如未將舉發通知單合法送達被通知人
    ，即逕行裁決，核與前開規定不符，其裁決程式自屬有瑕疵
    。又按送達由行政機關自行或交由郵政機關送達；送達，於
    應受送達人之住居所、事務所或營業所為之；於應送達處所
    不獲會晤應受送達人時，得將文書付與有辨別事理能力之同
    居人、受僱人或應送達處所之接收郵件人員；又對於當事人
    之送達，有應為送達之處所不明者，行政機關得依申請，准
    為公示送達；又有前項所列各款之情形而無人為公示送達之
    申請者，行政機關為避免行政程式遲延，認為有必要時，得
    依職權命為公示送達；當事人變更其送達之處所而不向行政
    機關陳明，致有第1項之情形者，行政機關得依職權命為公
    示送達；公示送達應由行政機關保管送達之文書，而於行政
    機關公告欄黏貼公告，告知應受送達人得隨時領取；並得由
    行政機關將文書或其節本刊登政府公報或新聞紙，行政程序
    法第68條第1項、第72條第1項前段、第73條第1項、第78條
    第1項第1款、第2項、第3項、第80條分別定有明文。
四、經查：
  (一)異議人所有之車牌號碼3W-5493號自用一般小客車，於上開
    時間經人駕駛行經限速60公里之上開地點時，由雷達測速儀
    器採證測得其時速為74公里，而有超速未滿20公里之情形，
    嗣經舉發機關員警逕行製單舉發，並由原處分機關依法裁處
    如上述內容裁罰之事實，有臺中縣警察局95年4月3日中縣警
    交相字第HA0000000號舉發違反道路交通管理事件通知單、
    原處分機關95年6月13日新監裁違字第裁73-HA0000000號裁
    決書各1份及舉發採證照片2幀附卷可稽，是此部份事實堪可
    認定。
  (二)惟查，本件係經舉發機關逕行舉發，依前揭說明，舉發機關
    即應按已查明之資料填註車牌號碼、車輛種類、車主姓名及
    地址，並於通知單上方空白處加註逕行舉發之文字後，由舉
    發機關送達被通知人。查異議人原設籍於臺南縣新營市五興
    里五間厝141號，於96年5月29日遷出至嘉義市○區○村里○
    ○街105巷30號4樓1，復於96年6月25日遷籍至臺南縣新營市
    五興里五間厝141號，於99年8月12日遷籍至臺南市○○區○
    ○里○○○街551號22樓之12等情，有異議人之戶籍遷徙紀
    錄資料在卷可稽，是異議人於96年5月28日前之戶籍地即住
    所地係於「臺南縣新營市五興里五間厝141號」。而本件舉
    發違反道路交通管理事件通知單，固依郵政送達程序以掛號
    郵寄送達，郵寄至異議人之戶籍地即住所地「臺南縣新營市
    五興里五間厝141號」，因遷移不明遭退回。依上開規定，
    舉發機關應辦理公示送達，然據舉發機關於100年11月25日
    以中市警交執字第1000024059號函稱：本案已刊載遷移不明
    ，因縣市合併搬遷時保存公示送達原稿副本遺失，無法查詢
    發文字號，致無法調閱原始檔案等語，有上開函文在卷可稽
    。是本件無證據得證明已將舉發通知單為公示送達，揆諸前
    開說明，難認已生合法送達之效力。
  (三)再按違反本條例之行為，自行為成立之日起；行為有連續或
    繼續之狀態者，自行為終了之日起，逾3個月不得舉發，道
    路交通管理處罰條例第90條第1項前段定有明文。查：本件
    異議人違規舉發通知單未經合法送達，已如前述，自難認已
    經完成舉發之程序，而異議人違規行為係發生於95年3月17
    日，其違反道路交通管理處罰條例之行為，自行為成立之日
    起算，迄今顯已逾3個月，依上開規定已不得再行舉發。是
    本件舉發無從發回原處分機關另重行依法送達而補正其程序
    ，附此敘明。
五、綜上所述，本件舉發通知單既未經合法送達，原舉發機關所
    為之舉發程序即未完成。原處分機關仍以原處分對異議人為
    前開裁罰，容有不當，自應由本院裁定將原處分撤銷，另為
    異議人不罰之諭知。
六、據上論斷，應依道路交通管理處罰條例第87條第2項、道路
    交通事件處理辦法第19條前段，裁定如主文。
中    華    民    國   100    年    12    月    29    日
                      交通法庭  法  官  林福來
以上正本證明與原本無異。
如不服本裁定，應於收受送達後5日內向本院提出抗告狀。（應
附繕本）
                                書記官  李淑惠
中    華    民    國   101    年    1     月    2     日